【裁判字號】    97,易,436
【裁判日期】    970813
【裁判案由】    竊盜
【裁判全文】
臺灣基隆地方法院刑事判決               97年度易字第436號
公  訴  人  臺灣基隆地方法院檢察署檢察官
被      告  丙○○
                    址）
被      告  甲○○
被      告  丁○○
上列被告因竊盜案件，經檢察官提起公訴（97年度偵字第2588號
），本院判決如下：
    主  文
丙○○、甲○○、丁○○結夥三人以上，攜帶兇器，竊盜，各處
有期徒刑陸月，如易科罰金，均以新臺幣壹仟元折算壹日。扣案
之鐵鎚肆支、鐵撬貳支、麻布袋肆拾柒個均沒收。
    事  實
一、丙○○、甲○○、丁○○共同基於意圖為自己不法所有之犯
    意聯絡，於97年6月15日22時30 分許，由甲○○攜帶丙○○
    置放在其住家附近客觀上足以對人之生命、身體構成威脅，
    具有危險性之兇器鐵鎚4支、鐵撬2支及麻布袋47個前往，另
    丙○○騎乘機車附載丁○○前往至基隆市○○區○○路1 段
    之自強隧道內，隨即3 人分持上開鐵鎚、鐵撬，合力將隧道
    人行道上之基隆市政府所有之鑄鐵製水溝蓋一一撬起，再合
    力將水溝蓋裝入麻布袋內，竊取之，共竊得水溝蓋30片，甫
    得手之際，即為巡邏員警發覺，當場扣得鐵鎚4支、鐵撬2支
    ，麻布袋47個，而悉上情。
二、案經基隆市警察局第四分局報告臺灣基隆地方法院檢察署檢
    察官偵查起訴。
    理  由
一、按最重本刑為3 年以下有期徒刑、拘役或專科罰金之罪，以
    及刑法第320 條、第321 條之竊盜罪，經第二審判決者，不
    得上訴於第三審法院，刑事訴訟法第376 條第1 款、第2 款
    定有明文。又除簡式審判程序、簡易程序及第376 條第1 款
    、第2 款所列之罪之案件外，第一審應行合議審判，96年3
    月21日總統公布、同年月23日施行之刑事訴訟法第284 條之
    1 亦有明文。茲查本案被告丙○○、甲○○、丁○○係犯刑
    法第321 條第3、4款之加重竊盜罪，依上開規定得行獨任審
    判，合先敘明。
二、按被告以外之人於審判外之言詞或書面陳述，除法律有規定
    者外，不得作為證據；又被告以外之人於審判外之陳述，雖
    不符合同法第159 條之1 至第159 條之4 之規定，但經當事
    人於審判程序同意作為證據，法院審酌該言詞陳述或書面陳
    述作成時之情況，認為適當者，亦得為證據。當事人、代理
    人或辯護人於法院調查證據時，知有第159 條第1 項不得為
    證據之情形，而未於言詞辯論終結前聲明異議者，視為有前
    項之同意，刑事訴訟法第159 條第1 項及第159 條之5 分別
    定有明文。經查，本判決所引用之各該被告以外之人於審判
    外之陳述，雖屬傳聞證據，但當事人於本院審判期日中均表
    示同意作為證據方法而不予爭執，且迄至言詞辯論終結前亦
    未再聲明異議，本院審酌上開證據資料製作時之情況，尚無
    違法不當及證明力明顯過低之瑕疵，亦認為以之作為證據應
    屬適當，故揆諸前開規定，爰逕依刑事訴訟法第159條之5規
    定，認前揭證據資料均有證據能力。
三、上開事實業據被告丙○○、甲○○於偵訊及本院審理中坦承
    不諱，並經證人即基隆市政府工務處養工科技工乙○○、建
    春營造有限公司負責人呂建慨於警詢中之證述明確，且有贓
    物認領保管單1紙及贓物照片在卷暨被告丙○○所有之鐵鎚4
    支、鐵撬2 支及麻布袋47個扣案可佐，堪認被告丙○○、甲○○於本院審理時之任意性自白，與事實相符，可以採信。
    被告丁○○雖矢口否認竊盜犯行，並辯稱係丙○○臨時找伊
    去自強隧道做挖水溝蓋的工作，伊並知道為丙○○是在竊盜
    云云。然查：
    (一)被告丁○○供稱：「（問：就你所稱丙○○找你去自強隧
      道挖水溝蓋，你有無問他何時領工錢？）他沒有說，我也
      沒有問。」、「（問：你有無問他到自強隧道挖水溝蓋，
      要帶什麼工具？）他說我人去就可以了，工具他已經叫人
      準備好了，沒有說是叫什麼人準備，也沒有說是什麼工具
      。」、「（問：丙○○找你去自強隧道挖水溝蓋有無告訴
      你工資1天2千元是要工作幾個小時或是要挖取幾塊水溝蓋
      ？）都沒有說，只有說1天工資2千元。」等情，被告丁○○既稱是被告丙○○找伊去做工，然被告丁○○竟僅知工
      資係一天2000元，對一天需工作幾小時算一天？何時領工
      錢？卻漠不關心，甚且毫無所悉，顯與常情有違。
    (二)又就現場照片所示，水溝蓋既係位於隧道內之人行道上，
      若對人行道之水溝蓋為汰舊換新工程，於白天施工並不會
      影響來往車輛之行車安全，並無必要聘請工人以夜間施工
      之高工資，於夜間施工，況且若真有必要於夜間施工，於
      夜間撬起人行道上之水溝蓋後，理應用其他替代物加以覆
      蓋，或樹立告示牌，以防行人不慎踩空受傷，然現場卻無
      任何安全措施，被告丁○○並無毫無社會經驗之人（其曾
      做過油漆工、水泥工、隧道內防漏工程交通指揮），若果
      真係去施做工程，焉能稱其心中無所懷疑？更何況被告丁○○亦不否認撬起來之水溝蓋共計30片，僅一片原先已有
      裂痕，其餘均完好，則其對於水溝蓋既完好無任何破損，
      又為何要將水溝蓋挖起乙事，竟能無所疑惑？實令人難以
      置信。
    (三)再被告丙○○於偵查中亦供稱：「（問：你當時叫丁○○
      及甲○○做什麼？）我是跟他們說我們去偷水溝蓋來變賣
      。」（詳偵查卷第51頁）等情，核與被告即共犯甲○○於
      偵查中所供稱：「我是去偷的」、「是偷水溝蓋去變賣」
      等情（詳偵查卷第50、51頁）相符，被告丙○○於本院審
      理中雖改稱：「他們確實不知道」、「我是跟甲○○說我
      們去做  挖水溝蓋，我跟丁○○也是說我們到自強隧道那
      邊挖水溝蓋．．．」等語，然除有關有無告知被告甲○○
      是要去偷水溝蓋乙節，已與被告甲○○自陳相佐外，被告
      丙○○既稱其並不清楚水溝蓋賣給資源回收廠的價格為何
      ，然其卻稱，係告知被告甲○○、丁○○一天工資2 千元
      ，顯與常情相悖，由此觀之，被告丙○○於偵查中所為之
      供述，自較為可採。被告丙○○於本院審理時之證述，應
      係礙於情面迴護被告丁○○之詞，不足採為有利被告丁○○之依據。
    (四)從而，被告丁○○上開所辯，不足採信。本案事證明確，
      被告丙○○、甲○○、丁○○犯行均堪認定，應依法論科
      。
四、論罪科刑
  (一)按刑法321條第1項第3 款之攜帶兇器竊盜罪，係以行為人攜
    帶兇器為其加重要件，此所謂兇器，其種類並無限制，凡客
    觀上足以對人之生命、身體安全構成威脅，具有危險性之兇
    器均屬之，且祇須行竊時攜帶此種具危險性之兇器為已足，
    既不以攜帶之初有行兇之意圖為必要（最高法院79年臺上字
    第5253號判例意旨參照），亦不以將該兇器自他地攜往行竊
    地為必要（最高法院62年臺上字第2489號判例意旨參照），
    更不以行為人曾藉該兇器為其犯案工具為必要，是不問該兇
    器係行為人自行攜往行竊現場，或在竊盜現場臨時持以行竊
    ，又究否曾持該兇器為事實上之使用，核均應論行為人以攜
    帶兇器竊盜罪。查扣案之鐵鎚4支、鐵撬2支等物，均為金屬
    材質，質地沈重，鐵撬更是尖銳，倘持以攻擊人體，當足可
    威脅、危害他人之生命、身體，而均足以供作兇器使用。是
    核被告所為，均係犯刑法第321條第1項第3款、第4款之結夥
    三人以上，攜帶兇器加重竊盜罪。被告3人就上開犯行間有
    犯意聯絡及行為分擔，應論以共同正犯。
  (二)本院審酌被告3 人不思憑藉己力循合法管道獲取財物，其所
    為侵害他人財產權益，且危害社會秩序，併其共犯結構所處
    分工地位暨被告丙○○、甲○○犯後終能坦承犯行，態度尚
    稱良好，被告丁○○一再飾詞否認，未見悔意等一切情狀，
    分別量處如主文所示之刑，並諭知易科罰金之折算標準。
  (三)扣案之鐵鎚4支、鐵撬2支，麻布袋47個，均係被告丙○○所
    有之物，且係供本件竊盜犯罪所用之物，爰依法宣告沒收。
據上論斷，應依刑事訴訟法第284 條之1 、第299 條第1 項前段
，刑法第28條、第321條第1項第3款、第4款、第41條第1項、第
38條第1項第2款，判決如主文。
中    華    民    國    97    年    8    月    13    日
                  刑事第三庭法    官  林淑鳳
以上正本證明與原本無異。
對於本件判決如有不服，應於收受送達後10日內，向本院提出上
訴書狀，上訴於臺灣高等法院，並按他造當事人之人數附具繕本
。
中    華    民    國    97    年    8     月    15    日
                            書 記 官  王靜敏
附錄論罪法條：
中華民國刑法第321條第1項第3款：
（加重竊盜罪）
犯竊盜罪而有左列情形之一者，處六月以上、五年以下有期徒刑
：
一、於夜間侵入住宅或有人居住之建築物、船艦或隱匿其內而犯
    之者。
二、毀越門扇、牆垣或其他安全設備而犯之者。
三、攜帶兇器而犯之者。
四、結夥三人以上而犯之者。
五、乘火災、水災或其他災害之際而犯之者。
六、在車站或埠頭而犯之者。
前項之未遂犯罰之。


司法院資訊處製作；財團法人民間司法改革基金會備份。
